臺灣高雄地方法院民事判決　　　　　　　110年度訴字第836號
原　　　告　廖憶涵　


訴訟代理人　劉慶忠律師


被　　　告　余景登律師即廖順杰之遺產管理人

 
上列當事人間返還代墊款事件，本院於民國110年9月24日言詞辯
論終結，判決如下：
    主  文
被告應於管理廖順杰之遺產範圍內給付原告新臺幣貳佰參拾肆萬
肆仟參佰柒拾捌元，及自民國一一○年五月七日起至清償日止，
按年息百分之五計算之利息。
訴訟費用由被告於管理廖順杰之遺產範圍內負擔。
    事實及理由
一、原告主張：原告甲○○為廖順杰之胞姐，廖順杰於民國108
    年1月11日死亡前經營熊田本舖，原告代為提撥勞工退休金
    及勞保費用等共新臺幣（下同）25萬4070元，廖順杰死亡後
    ，原告代為提撥勞工退休金及勞保費用37萬5913元、代為墊
    付員工薪資及資遣費18萬6575元、廠商貨款價金53萬9170元
    ，及代為清償其私人借款債務53萬元、另支付其喪葬費用45
    萬8650元，共計235萬6378元，被告為廖順杰之遺產管理人
    ，應自廖順杰之遺產範圍內為給付等語，聲明：被告應於管
    理廖順杰之遺產範圍內給付給付原告234萬4378元（254070+
    375913+186575+539170+530000+458650=0000000）及自起訴
    狀繕本送達翌日起至清償日止，按年息5%計算之利息。
二、被告則以：廖順杰之遺產前由台新國際銀行股份有限公司（
    下稱台新銀行）聲請強制執行，業經臺灣橋頭地方法院（下
    稱橋頭地院）109年度司執字第28576號拍賣完畢，於110年4
    月19日作成分配表定期分配在案，分配後尚有餘額299萬
    1101元，且原告應舉證其主張之事實。被告對於原告所提出
    之單據形式上真正不爭執，但有無理由，由法院依法裁判等
    語，資為抗辯，並聲明：原告之訴駁回。
三、兩造不爭執事項：
  ㈠原告甲○○為廖順杰之胞姐。
  ㈡臺灣高雄少年及家事法院108年度司繼字第3628號選任余景
    登律師為被繼承人廖順杰之遺產管理人。（本院卷一第187
    頁至第193頁）
  ㈢廖順杰於104年4月30日起至108年1月11日死亡前，登記獨資
    經營熊田本舖。
  ㈣原告所提出之熊田本舖之勞工退休金及勞保費用等共25萬40
    70元，熊田本舖勞工退休金及勞保費用37萬5913元、熊田本
    舖員工薪資及資遣費18萬6575元、熊田本舖廠商貨款價金53
    萬9170元，及借款清償收據53萬元、購買塔位等喪葬費用45
    萬8650元之單據，形式上為真正。
四、本件之爭點：
    原告請求有無理由？ 
五、本院得心證之理由
  ㈠按「無法律上之原因而受利益，致他人受損害者，應返還其
    利益。雖有法律上之原因，而其後已不存在者，亦同。」民
    法第179條定有明文。次按被繼承人死亡後，已喪失其作為
    債權債務主體之權利之能力。第三人如有為被繼承人支付喪
    葬費用者，該第三人非可認為被繼承人之債權人。至該項喪
    葬費用應如何支付，現行民法並無明文規定，惟參諸遺產及
    贈與稅法第17條第1項第10款、第11款「下列各款，應自遺
    產總額中扣除，免徵遺產稅：…十、被繼承人之喪葬費用，
    以一百萬元計算。十一、執行遺囑及管理遺產之直接必要費
    用。」之規定，喪葬費用與管理遺產之必要費用，性質接近
    ，而類推適用民法第1150條前段「關於遺產管理、分割及執
    行遺囑之費用，由遺產中支付之。」之規定，由遺產中支付
    之，較為合理。
  ㈡經查，前述兩造不爭執事項㈠至㈣之事實，為兩造所不爭執
    （見本院卷二第26頁），足以認定。而原告主張之上開事實
    ，核與前述兩造不爭執事項㈠至㈣之事實相符，並有原告所
    提出之前述兩造不爭執事項㈣所載之單據為證（見本院卷一
    第21頁至第135頁），應為事實。是原告依上開規定及說明
    ，請求被告於管理廖順杰之遺產範圍內給付234萬4378元，
    應有理由。
  ㈢被告雖辯稱原告僅提出塔位使用權狀、廖順杰簽署之30萬元
    票之影本（見本院卷一第121頁、第137頁、139頁），並無
    如其他單據均有提出原本供被告核對云云。惟查，原告提出
    之塔位使用權狀所載編號（見本院卷一第137頁、139頁）核
    與原告所提出購買塔位之統一發票編號所載編號（見本院卷
    一第135頁）相符，而原告已提出該統一發票原本供被告核
    對無誤，是原告雖未提出塔位使用權狀之原本，但僅該統一
    發票之原本即足以證明原告確有支付購買塔位等喪葬費用45
    萬8650元之事實。又原告主張其代廖順杰清償向曾建文之借
    款53萬元並取回廖順杰簽署之30萬元之本票原本等語，雖未
    提出該本票原本，惟原告已提出金額合計53萬元之收據及匯
    款單影本（見本院卷一第119頁至第129頁）為證，並提出上
    開原本供被告核對無誤，足認原告確有代廖順杰清償向曾建
    文借款53萬元之事實，且原告陳稱其向曾建文取回廖順杰簽
    署之30萬元本票原本後業已火化給廖順杰等語，亦符常情。
六、綜上所述，原告基於不當得利之法律關係，請求被告於管理
    廖順杰之遺產範圍內給付234萬4378元，及自起訴狀繕本送
    達翌日即110年5月7日（見本院卷一第152頁）起至清償日止
    ，按年息5%計算之利息，即屬正當，應予准許。
七、本件事證業臻明確，兩造其餘攻擊或防禦方法及未經援用或
    調查之證據，核與判決結果不生影響，爰不逐一論述，併此
    敘明。
八、據上論結，本件原告之訴為有理由，依民事訴訟法第78條，
    判決如主文。
中    華    民    國   110    年    10    月     1    日
                  民事第二庭  法      官  施盈志
以上正本係照原本作成。
如不服本判決，應於送達後20日內，向本院提出上訴狀並表明上
訴理由，如於本判決宣示後送達前提起上訴者，應於判決送達後
20日內補提上訴理由書（須附繕本）。
中    華    民    國   110    年    10    月     1    日
                              書  記  官  陳玫燕